臺灣臺中地方法院行政訴訟判決
110年度交字第157號
原      告  陳威銘  

被      告  臺中市交通事件裁決處
                      設臺中市○○區○○○路00號
代  表  人  黃士哲    住同上
訴訟代理人  黃曉妍律師
上列當事人間交通裁決事件，原告不服被告民國110年3月25日中
市裁字第68-I3C239463號裁決書，提起行政訴訟，本院判決如下
：
    主  文
原告之訴駁回。
訴訟費用新臺幣參佰元由原告負擔。
    事實及理由
一、程序事項：按行政訴訟法第237條之7規定，交通裁決事件之
    裁判，得不經言詞辯論為之。本件屬交通裁決事件，依兩造
    所述各節及卷內資料其事證已臻明確，本院認無經言詞辯論
    之必要，爰不經言詞辯論而為判決。
二、事實概要：
　　原告於民國110 年2月4 日10時10分許駕駛號牌521-NZV號普
    通重型機車（下稱系爭車輛），行經彰化縣○○市○○路0段00
    號前發生事故，因「不按遵行方向行駛」之違規行為，經彰
    化縣警察局員林分局（下稱舉發機關）員警認定該車違反道
    路交通管理處罰條例第45條第1 項第1款之規定，逕行對車
    主掣開第I3C000000 號舉發違反道路交通管理事件通知單。
    原告不服提出申訴，經舉發機關查證後，在同一社會事實範
    圍內，認應以道路交通管理處罰條例第45條第1 項第3款「
    不依規定駛入來車道」處罰為宜，被告續於110年3月25日以
    中市裁字第68-I3C239463號裁決書（下稱原處分），依道路
    交通管理處罰條例45條第1 項第3 款、第63條第1 項第1 款
    及「違反道路交通管理事件統一裁罰基準表」之規定，按期
    限內到案之基準，裁處原告第1 階段罰鍰新臺幣（下同）90
    0元，並記違規點數1 點。原告不服，提起本件行政訴訟。
三、原告主張略以：
　　該路段雙向各只有一線道，突然被一輛自小客車逼車，在打
    方向燈的情況下，車輪壓過雙黃線逕行左轉，原告對於這突
    發狀況，下意識的閃避煞車，以避免撞到對造車輛，最後停
    止時，還是有輕微擦撞到對造汽車左後車門附近，因當時交
    通流量頗大，兩台車均在對向車道停止，原告就不寬的馬路
    ，隨時可能發生危險，於是原告把機車往後退到道路中間，
    沒想到開單員警說，第一次聽到有人閃避左轉車往左邊閃的
    。原告遇到緊急情況，順其方向做出閃避動作，並同時緊急
    煞車，而到對向車道才停止，開單員警不敢問對造在轉彎處
    前幾公尺開啟左轉方向燈，更對原告提出對造也壓黃線有所
    包庇。對造在轉彎前車輪已壓雙黃線，被告無法證明其左後
    方之擦損為原告所造成等語。並聲明：原處分撤銷。
四、被告答辯略以：
　　依舉發機關提出交通事故現場圖記載，對造車輛於黃網線上
    ，其左前輪及左後輪均位於對向車道上，且對造車輛之左後
    車輪上方出現擦損，原告之機車亦停放於雙黃實線處，原告
    提供之事故照片顯示原告主張之煞車痕係從雙黃實線起至對
    向車道處，顯見原告機車所駕之機車確有行駛至對向車道等
    語。並聲明：原告之訴駁回。
五、本院之判斷：
(一)依「汽車在未劃設慢車道之雙向二車道行駛時，應依下列規
    定：二、在劃有分向限制線之路段，不得駛入來車之車道內
    。」、「汽車駕駛人，爭道行駛有下列情形之一者，處新臺
    幣六百元以上一千八百元以下罰鍰：……三、不依規定駛入來
    車道。……」、「汽車駕駛人有下列各款所列條款之一者，除
    依原條款處罰鍰外，並予記點：一、有……第四十五條……情形
    之一者，各記違規點數一點。」道路交通安全規則第97條第
    1項第2款、道路交通管理處罰條例第45條第1項第3款、第63
    條第1項第1款分別定有明文。又按「標線依其型態原則上分
    類如下：一、線條：以實線或虛線標繪於路面或緣石上，用
    以管制交通者，原則上區分如下：（八）雙黃實線設於路段
    中，用以分隔對向車道，並雙向禁止超車、跨越或迴轉。」
    、「分向限制線，用以劃分路面成雙向車道，禁止車輛跨越
    行駛，並不得迴轉。」道路交通標誌標線號誌設置規則第14
    9條第1項第1款第8目、第165條第1項分別定有明文。
(二)經查，依卷附原告提出現場照片及交通事故照片黏貼紀錄表
    （見本院卷第51-55頁、第73頁至第77頁反面頁）所示，可
    知，對造車輛處於黃網線上，其車頭偏向左，左前輪及左後
    輪皆位於對向車道上，車身左後方板金部分有出現擦損，而
    系爭車輛停於雙黃實線處，地板亦出現煞車痕跡等情，核與
    道路交通事故現場圖處理摘要記載：「A車駕駛人駕駛自小
    客車（8398-ZQ號）沿員林市山腳路南往北直行欲左轉進入
    山腳路1段37巷，於上述事故時間地點，與同向欲直行之B車
    駕駛人陳威銘騎乘普通重機車（521-NZV號）發生交通事故
    ，全案警方依規定處理」、備考欄所載：「B車駕駛人自述
    已移動其車輛，故不測繪」（見本院卷第71頁）等語相符。
    況且依上開照片顯示，比對對造車輛車身左後方擦痕位置與
    系爭車輛煞車痕位置，可知當時對造車輛左前輪及左後輪已
    轉至對向車道上，系爭車輛方才沿雙黃線由後方撞上，足見
    系爭車輛當時確有跨越雙黃實線之事實。又該路段已設置雙
    黃實線，依上開規定，分向限制線之路段不得駛入來車道，
    而原告騎乘系爭車輛應遵守該路段雙黃線設置，行駛於原本
    車道上，惟系爭車輛卻無視雙黃線設置，跨越雙黃線行駛至
    對向車道，造成與準備左轉之對造車輛發生碰撞，故原告之
    行為，已違反道路交通管理處罰條例第45條第1 項第3 款「
    不依規定駛入來車道」之規定。被告以原處分裁罰原告，應
    屬有據。
(三)又原告主張對造車輛亦有違規云云，然按「行政行為，非有
    正當理由，不得為差別待遇，行政程序法第6 條定有明文，
    此即行政法上之平等原則。然行政機關若怠於行使權限，致
    使人民因個案違法狀態未排除而獲得利益時，該利益並非法
    律所應保護之利益，因此其他人民不能要求行政機關比照該
    違法案例授予利益，亦即人民不得主張『不法之平等』。又『
    信賴保護原則』，係指行政處分雖有瑕疪，但相對人或關係
    人對其存續已有信賴，而行政機關之事後矯正，將因此增加
    其負擔者，即不得任意為之之謂。如行政機關有前述怠於行
    使權限，致使人民因個案違法狀態未排除而獲得利益情形，
    並非行政機關所為行政處分之存續使人民產生信賴，自無信
    賴保護原則之適用。從而，亦無基於信賴保護原則進而主張
    不法平等之餘地。」（最高行政法院92年度判字第275 號判
    決參照）。是本件除原告外，對造車輛是否遭舉發、裁罰，
    對原處分之適法性尚無影響。原告上開主張，即屬前揭不法
    之平等，其主張自無所據。綜上，原告辯稱本件違規舉發無
    理由，即無所據。
六、綜上所述，原告違規事證明確，被告依法所為原處分並無違
    誤，原告訴請撤銷，為無理由，應予駁回。本件事證已臻明
    確，兩造其餘主張及陳述，經核於判決結果不生影響，爰不
    逐一論列，附此敘明。
七、本件第一審裁判費為300元，應由原告負擔，爰確定第一審
    訴訟費用額如主文第2項所示。
據上論結，本件原告之訴為無理由，依行政訴訟法第237條之7、
第98條第1項前段、第237條之8第1項，判決如主文。
中　　華　　民　　國　 110　　年　　12　　月　　 3　　日
　　　　　　　　　行政訴訟庭　法　官　  吳俊螢
上為正本係照原本作成。
如不服本判決，應於送達後20日內，向本院提出上訴狀，其未表
明上訴理由者，應於提出上訴後20日內向本院補提理由書（均須
按他造人數附繕本）。上訴理由應表明關於原判決所違背之法令
及其具體內容，或依訴訟資料可認為原判決有違背法令之具體事
實。
中　　華　　民　　國　110　　年　　12　　月　　3　日
　　　　　　　　　　　　　　　書記官　   簡芳敏